臺灣臺中地方法院刑事判決
111年度訴字第1060號
公  訴  人  臺灣臺中地方檢察署檢察官
被      告  曾信維


            陳海滨


上列被告等因傷害案件，經檢察官提起公訴（111 年度偵字第16
604 號），本院判決如下：
    主    文
本件公訴不受理。
扣案球棒壹支，對曾信維沒收。
    理    由
一、公訴意旨略以：被告曾信維係案外人魏劍霞之子，被告陳海
    滨則係案外人魏劍霞之男友。緣被告曾信維、陳海滨（下稱
    其等姓名）於民國111 年3 月16日凌晨2 時許，在案外人魏
    劍霞位於臺中市○區○○街000 ○0 號住處，因細故發生爭執，
    曾信維竟基於傷害之犯意，持球棒敲打陳海滨頭部，陳海滨
    亦基於傷害之犯意，徒手朝曾信維臉部揮拳。期間雙方再發
    生拉扯、推擠，陳海滨因而受有頭皮三公分撕裂傷、兩側腰
    部疼痛、左上肢疼痛、右上肢挫傷、雙膝擦挫傷之傷害，曾
    信維則受有右臉頰、人中挫傷疼痛、上下唇擦傷、左大拇指
    挫傷疼痛之傷害。因認曾信維、陳海滨各涉犯刑法第277 條
    第1 項傷害罪嫌等語。
二、按告訴乃論之罪，告訴人於第一審辯論終結前得撤回其告訴
    ，又告訴經撤回者，應諭知不受理之判決，並得不經言詞辯
    論為之，刑事訴訟法第238 條第1 項、第303 條第3 款、第
    307 條分別定有明文。
三、經查，本案曾信維、陳海滨互為告訴及被訴傷害案件，均經
    檢察官依刑法第277 條第1 項傷害罪嫌起訴，依刑法第287 
     條前段規定，須告訴乃論。茲據曾信維、陳海滨達成和解
    ，並各自於111 年6 月13日本院準備程序時當庭具狀撤回前
    揭傷害告訴，有本院準備程序筆錄、撤回告訴狀附卷足稽（
    本院卷第45至48、49、51頁）。揆諸首開說明，爰不經言詞
    辯論，逕為諭知不受理之判決。
四、按供犯罪所用、犯罪預備之物或犯罪所生之物，屬於犯罪行
    為人者，得沒收之，刑法第38條第2 項前段定有明文。又刑
    法第38條第2 項、第3 項之物、第38條之1 第1 項、第2 項
    之犯罪所得，因事實上或法律上原因未能追訴犯罪行為人之
    犯罪或判決有罪者，得單獨宣告沒收，刑法第40條第3 項亦
    有明定。且依刑法第40條第3 項立法理由揭櫫「依現行實務
    見解，如有犯罪行為人死亡、逃匿等情形，除另行提起民事
    訴訟外，不得單獨宣告沒收（司法院院解字第2898號、第34
    03號、第3738號、第3834號解釋）。惟因沒收已修正為具獨
    立性之法律效果，故其宣告，不必然附隨於裁判為之，且犯
    罪行為人因死亡、曾經判決確定、刑法第19條等事由受不起
    訴處分或不受理、免訴、無罪判決者，或因刑法第19條、疾
    病不能到庭而停止審判者及免刑判決者，均可單獨宣告沒收
    之，爰增訂第3 項規定。另依逃犯失權法則（FugitiveDise
    n-titlement ），犯罪行為人逃避刑事訴追而遭通緝時，不
    論犯罪行為人在國內或國外，法院得不待其到庭逕為沒收與
    否之裁判。爰參照德國刑法第73條、第76a 條、日本刑法改
    正草案第76條、第78條、美國聯邦法典第28篇第2466條、反
    貪腐公約第54條第1 項第c 款及UNODC2005 年防制洗錢與資
    助恐怖行動法範本，於第3 項增訂上揭因事實上或法律上原
    因未得追訴犯罪行為人之犯罪或判決有罪者，得單獨宣告沒
    收之規定」等語，足見「因事實上或法律上原因」，係指被
    告因疾病不能到庭、逃匿、死亡、欠缺責任能力、已判決確
    定等情形，無從接受司法機關之偵查、審判，或受不起訴處
    分、不受理、免訴、無罪判決而言。經查，扣案球棒1 支，
    係曾信維所有，且供其於起訴書所載時、地持以敲擊陳海滨
    之頭部一節，業據曾信維於警詢時供承在卷（偵卷第34、35
    頁），核與陳海滨、案外人魏劍霞於警詢中所為陳述相符（
    偵卷第43、47頁），可認扣案球棒1 支係供曾信維為本案傷
    害犯行所用之物，且經檢察官於起訴書內表明聲請宣告沒收
    之旨。是以，本案雖因陳海滨於本院準備程序中撤回告訴，
    而應對曾信維為不受理之諭知，然曾信維涉有傷害犯行，僅
    因前揭法律上原因未能判決有罪，爰依上開規定，就扣案球
    棒1 支單獨宣告沒收。
據上論斷，應依刑事訴訟法第303 條第3 款、第307 條，刑法第
38條第2 項前段、第40條第3 項，判決如主文。
本案經檢察官洪明賢提起公訴，檢察官李濂到庭執行職務。
中　　華　　民　　國　 111　　年　　6 　　月　　16　　日
                  刑事第四庭　審判長法　官  黃佳琪

　　　　　　　　　　　　　　　　　　法　官　魏威至　

　　　　　　　　　　　　　　　　　　法　官  劉依伶
以上正本證明與原本無異。
如不服本判決應於收受送達後20日內向本院提出上訴書狀，並應
敘述具體理由；其未敘述上訴之理由者，應於上訴期間屆滿後20
日內向本院補提理由書（均須按他造當事人之人數附繕本）「切
勿逕送上級法院」。
告訴人或被害人如不服判決，應備理由具狀向檢察官請求上訴，
上訴期間之計算，以檢察官收受判決正本之日起算。
　　　　                            書記官  盧弈捷
中　　華　　民　　國　　111 　年　　6 　　月　　16　　日